【裁判字號】    98,交聲,139
【裁判日期】    980430
【裁判案由】    違反道路交通管理處罰條例聲明異議
【裁判全文】
臺灣基隆地方法院交通事件裁定        98年度交聲字第139 號
原處分機關  交通部公路總局臺北區監理所基隆監理站
異  議  人
即受處分人  甲○○
上列受處分人因違反道路交通管理處罰條例案件，對於交通部公
路總局臺北區監理所基隆監理站98年4 月13日所為之裁決（原處
分案號：基監字第裁42-RA0000000號）聲明異議，本院裁定如下
：
    主  文
異議駁回。
    理  由
一、查受處分人即異議人（下稱異議人）甲○○駕駛車牌號碼YD
    W-159 號重型機車，於98年2 月16日下午5 時57分許，在基
    隆市○○路222 號（長庚醫院前）路口，因「駕車行經有燈
    光號誌管制之交岔路口闖紅燈」闖紅燈左轉，為基隆市警察
    局交通警察隊（下稱原舉發單位）以異議人違反道路交通管
    理處罰條例第53條第1 項規定逕行擎單舉發。嗣異議人於舉
    發通知單上所載之應到案日期前向原處分機關提出申訴，經
    原處分機關函請原舉發單位調查結果，認異議人確有前開違
    規行為，原處分機關乃於98年4 月13日依道路交通管理處罰
    條例第53條第1 項、第63條第1 項第3 款之規定裁處異議人
    罰鍰1,800 元，並記違規點數3點應無違誤等語。
二、異議意旨略以：依異議人之認知於紅燈時係不能右轉跟直行
    ，並非不能迴轉，又異議人並無違規之故意，爰依法聲請異
    議云云。
三、道路交通安全規則第90條規定，駕駛人駕駛汽車，應遵守道
    路交通標誌、標線、號誌之指示，並服從交通指揮人員之指
    揮。又道路交通管理處罰條例第53條第1 項規定，汽車駕駛
    人，行經有燈光號誌管制之交岔路口闖紅燈者，處1,800 元
    以上5,400 元以下罰鍰。同條例第63條第1 項第3 款規定，
    汽車駕駛人有第53條情形者，除依原條款處罰鍰外，並記違
    規點數3點。
四、經查：
  (一)異議人於上開時、地途經基隆市○○路222 號（長庚醫院前
    ）路口處，號誌顯示為紅燈時，超越停止線並迴轉之事實，
    為異議人所不否認，並有採證照片2 幀、基隆市警察局交通
    警察隊基警交字第RA0000000 號舉發違反道路交通管理事件
    通知單影本1紙、基隆市警察局98年4 月2 日基警交字第098
    0008912 號函、交通部公路總局臺北區監理所基隆監理站98
    年4 月13日基監字第裁42-RA0000000號違反道路交通管理事
    件裁決書各1紙附卷可稽。
  (二)按行車管制號誌之圓形紅燈燈號顯示之意義為「車輛面對圓
    形紅燈表示禁止通行，不得超越停止線或進入路口」，道路
    交通標誌標線號誌設置規則第206 條第5 項第1 款定有明文
    。又按交通部82年4 月22日交路字第009811號函示「闖紅燈
    」之認定標準，其重要內容摘列如下：一、車輛面對圓形紅
    燈時仍逕予穿越路口至銜接路段，含左轉、直行、『迴轉』
    及右轉（依箭頭綠燈允許行駛者除外），即視為闖紅燈之行
    為。又有繪設路口範圍者：車輛無視於紅燈警示，有穿越路
    口之意圖，而『車身已伸入路口範圍亦視同闖紅燈；若僅伸
    越停止線而未達路口範圍者，則視為不遵守標線指示』（按
    不遵守標線指示者，依道路交通管理處罰條例第60條第2 項
    第3 款之規定論處）處分之。此函釋係針對道路交通管理處
    罰條例第53條之「闖紅燈」所為之釋示，具有「解釋性行政
    規則」之效力，足堪為各級機關適用法律及民眾認知執法機
    關適用法律意見之參考，先予說明。
  (三)依卷附證照片所示，第1 張採證照片異議人駕駛之重型機車
    於紅燈時，前車輪已伸入路口範圍，後車輪超越停止線，該
    張照片上所顯示之數碼，第一排文字「0000 00-00-00」 ，
    係指98年2 月16日下午5 時57分，第二排左側文字「1Y29」
    係指第一採證車道黃燈時間2.9 秒，第二排右側文字「RO21
    」係指紅燈亮起後2.1 秒，車子壓觸感應線圈，第三排左側
    文字「106 」係指底片採證編號，第三排右側文字係指採證
    測速杆代號。第2 張採證照片其第一排文字與前一張照片第
    一排文字相同，均指違規之時間，第二排左側文字「1Y29」
    與上張照片第一排左側文字相同，均係指第一採證車道黃燈
    時間2.9 秒，第二排右側文字「RO36」係指紅燈亮起後3.6
    秒車子觸壓感應線圈，第三排左側文字「106 」與前張照片
    第三排左側照片相同，係指底片採證編號，第三排右側文字
    「V=11」係指時速11公里。有上開照片2 張及基隆市警察局
    98年4 月2 日基警交字第0980008912號函附卷可稽。由照片
    顯示異議人不僅全車越過停止線，再越過感應線圈，車頭部
    分越過停止線及感應線圈迴轉，異議人越過路口之意圖至明
    。而自路口燈號黃燈時，異議人即應減速準備停車，其不為
    此舉，於紅燈時更向迴轉，全車通過停止線，洵難認無闖紅
    燈之故意；況且由採證照片採證瞬間，其車身已進入對向車
    道，足以影響往來人、車通行之安全，其行為難認非闖紅燈
    。是異議人辯稱其無闖紅燈之意，殊難置信。
五、綜上，異議人交通違規行為屬實，業如前述，則原處分機關
    依道路交通管理處罰條例第53條第1 項裁處罰鍰1,800 元，
    並依同條例第63條第1 項第3 款記違規點數3 點，即無違誤
    ，異議人異議為無理由，應予駁回。
六、據上論斷，應依道路交通案件處理辦法第19條，裁定如主文
    。
中    華    民    國    98    年    4     月    30    日
                  交通法庭法  官  何怡穎
上正本證明與原本無異。
如不服本裁定，應於裁定送達後5日內向本院提出抗告狀。
中    華    民    國    98    年    4     月    30    日
                          書記官  明祖斌


司法院資訊處製作；財團法人民間司法改革基金會備份。
